臺灣臺中地方法院刑事判決　
110年度訴字第2427號
公  訴  人  臺灣臺中地方檢察署檢察官
被      告  吳佩珍


選任辯護人  陳銘釗律師（法扶律師）
上列被告因詐欺案件，經檢察官提起公訴（109年度偵字第12470
號），本院判決如下：
    主    文
吳佩珍犯洗錢防制法第十四條第一項之一般洗錢罪，處有期徒刑
參月，併科罰金新臺幣壹萬元，罰金如易服勞役，以新臺幣壹仟
元折算壹日。未扣案犯罪所得新臺幣壹萬零貳佰壹拾壹元沒收，
於全部或一部不能沒收或不宜執行沒收時，追徵其價額。
    犯罪事實
一、吳佩珍因缺錢花用，明知其並無藍芽喇叭可供販售，及使用
    人頭金融帳戶收受詐欺取財款項，於款項提領後即產生遮斷
    資金流動軌跡以逃避國家追訴、處罰之效果，而得以掩飾、
    隱匿詐騙所得之去向，竟同時基於意圖為自己不法所有之詐
    欺取財、掩飾隱匿詐欺所得去向之一般洗錢接續犯意，於瀏
    覽到陳威仲於民國107年11月1日前某日在社群網站Facebook
    （下稱臉書）上公開張貼之收購藍芽喇叭徵求貼文後，即主
    動以臉書暱稱「林羽」，使用通訊軟體Facebook Messenger
    與陳威仲聯繫，⒈先向陳威仲訛稱：同意以新臺幣（下同）6
    ,000元價格，販售藍芽喇叭共計21組云云，致使陳威仲誤信
    為真，因而陷於錯誤，於107年11月1日下午1時30分許，依
    吳佩珍指示而匯款6,000元至吳佩珍不知情之配偶王則欽申
    辦之中華郵政股份有限公司（下稱郵局）帳號000000000000
    00號帳戶（下稱甲帳戶）內，該款項旋由吳佩珍提領完畢，
    以此方式掩飾隱匿詐欺所得去向。⒉嗣吳佩珍承前同一接續
    犯意，向陳威仲佯稱：其友人亦有藍芽喇叭可販售，其願意
    以11,700元價格販售藍芽喇叭共計39組（含前述21組藍芽喇
    叭）。又其提供上開郵局帳戶為另一賣家之金融帳戶，是錯
    誤的，會先匯還4,000元云云，並旋於同日晚上8時5分許匯
    款3,989元（扣除手續費）至陳威仲申設台新國際商業銀行
    帳號00000000000000號帳戶，致使陳威仲誤信為真，因而陷
    於錯誤，於同日晚上8時23分許，依吳佩珍指示匯款8,200元
    至不知情之陳柏瑞申設郵局帳號00000000000000號帳戶（下
    稱乙帳戶）內，復由不知情之陳柏瑞依吳佩珍之指示，於同
    日晚上8時28分許提領7,700元交付予吳佩珍收受，其餘500
    元則用以清償吳佩珍積欠陳柏瑞之債務，而以此方式掩飾隱
    匿詐欺所得去向。嗣陳威仲因遲未收到上述商品且無法聯繫
    吳佩珍，發覺受騙報警處理，始循線查悉上情。
二、案經陳威仲訴由臺中市政府警察局第六分局報告臺灣臺中地
    方檢察署檢察官偵查起訴。
    理    由
一、證據能力部分
  ㈠以下本案所引用被告以外之人於審判外之言詞或書面陳述，
    均經本院於審判時當庭直接提示而為合法調查，檢察官、被
    告吳佩珍及其選任辯護人均同意作為證據（見本院卷第155
    頁），本院審酌前開證據作成或取得狀況，均無非法或不當
    取證之情事，亦無顯不可信情況，故認為適當而均得作為證
    據。是前開證據，依刑事訴訟法第159條之5規定，均具有證
    據能力。
  ㈡除法律另有規定外，實施刑事訴訟程序之公務員因違背法定
    程序取得之證據，其有無證據能力之認定，應審酌人權保障
    及公共利益之均衡維護，刑事訴訟法第158條之4定有明文。
    本案所引用之非供述證據，並無證據證明係實施刑事訴訟程
    序之公務員違背法定程序所取得，且檢察官、被告及其選任
    辯護人均未表示無證據能力，自應認均具有證據能力。
二、認定犯罪事實所憑證據及理由
　　上開犯罪事實，業經被告於檢察事務官詢問、本院審理時，
    均坦承不諱（見第548號偵緝卷第291至300頁、本院卷第172
    頁），核與證人即告訴人陳威仲、證人即另案被告陳柏瑞、
    王則欽於警詢或檢察事務官詢問時陳述或本院審理時具結證
    述情節相符（見第4211號偵卷第15至21、77至79、189至191
    頁、第548號偵緝卷第39至42、291至300頁、本院卷第155至
    166頁），且有另案被告陳柏瑞申設郵局帳戶之基本資料、
    變更帳戶事項申請書及交易明細、另案被告王則欽申設郵局
    帳戶基本資料、交易明細、告訴人陳威仲提供存摺影本、自
    動櫃員機交易明細表各1份、告訴人陳威仲與暱稱「林羽」
    通訊軟體對話內容翻拍照片24張、另案被告陳柏瑞與暱稱「
    Pei」通訊軟體對話內容翻拍照片15張在卷可稽（第4211號
    偵卷第25至39、41至51、53、55、111、113、119至129頁）
    ，足認被告之自白與上開事證相符，堪以採信。至公訴意旨
    雖認被告係以網際網路對公眾散布方式而為詐欺取財犯行等
    語，惟查，被告係在臉書上看到證人即告訴人陳威仲公開刊
    登徵求藍芽喇叭之貼文後，遂以通訊軟體Facebook Messeng
    er方式聯繫證人即告訴人陳威仲，並對之施詐，此經證人即
    告訴人陳威仲於本院審理時具結證述明確（見本院卷第161
    頁），準此，堪認被告並非以網際網路對公眾散布之方式為
    詐欺取財，應可認定。綜上所述，本案事證明確，被告犯行
    堪以認定，應依法論科。
三、論罪科刑部分
  ㈠按洗錢防制法第15條之特殊洗錢罪，係在無法證明前置犯罪
    之特定不法所得，而未能依洗錢防制法第14條之一般洗錢罪
    論處時，始予適用。倘能證明人頭帳戶內之資金係前置之特
    定犯罪所得，即應逕以一般洗錢罪論處，自無適用特殊洗錢
    罪之餘地（最高法院108年度台上字第1744號判決要旨參照
    ）。過去實務認為，行為人對犯特定犯罪所得之財物或利益
    作直接使用或消費之處分行為，或僅將自己犯罪所得財物交
    予其他共同正犯，祇屬犯罪後處分贓物之行為，非本條例所
    規範之洗錢行為，惟依新法規定，倘行為人意圖掩飾或隱匿
    特定犯罪所得來源，而將特定犯罪所得直接消費處分，甚或
    交予其他共同正犯予以隱匿，或由共同正犯以虛假交易外觀
    掩飾不法金流移動，即難認僅單純犯罪後處分贓物之行為，
    應仍構成新法第2條第1或2款之洗錢行為（最高法院108年度
    台上字第3086號判決意旨參照）。被告所為該當刑法第339
    條第1項，屬洗錢防制法第3條第2款所規定之特定犯罪。被
    告就本案犯行，係利用不知情之另案被告王則欽、陳柏瑞申
    設甲、乙帳戶，供詐欺取財之告訴人陳威仲依被告指示匯款
    所用，再由被告自行提領，或另案被告陳柏瑞提領部分款項
    後轉交予被告或利用部分款項清償被告對另案被告陳柏瑞之
    債務等情，已如前述，屬製造查緝金流斷點，藉此躲避檢警
    調閱金流追查詐欺取財犯罪者，客觀足以使詐欺犯罪所得流
    向不明且製造金流斷點，增加追查核心犯罪者之困難；又被
    告主觀亦可認知其上揭所為，顯將造成掩飾、隱匿詐欺犯罪
    所得去向結果，猶執意為之，核其所為，應屬洗錢防制法第
    2條第2款洗錢行為，應依同法第14條第1項規定處斷。
　㈡核被告所為，係犯刑法第339條第1項之詐欺取財罪、洗錢防
    制法第14條第1項之一般洗錢罪。
　㈢至公訴意旨認被告就本案犯行部分，係犯刑法第339條之4第1
    項第3款之以網際網路對公眾散布而犯詐欺取財罪，然被告
    所為係犯刑法第339條第1項之詐欺取財罪，已如前述，惟起
    訴之基本社會事實相同，且本院於審理程序時已對被告告知
    上開罪名變更（見本院卷第152、171、174頁），已充分保
    障被告之防禦權，爰依法變更起訴法條。
　㈣被告於上開時、地，接續對告訴人陳威仲詐欺取財、自行或
    利用不知情之另案被告陳柏瑞提領告訴人陳威仲所匯款項，
    其詐欺取財、一般洗錢犯行，各係犯罪目的同一，侵害同一
    法益，各行為之獨立性極為薄弱，依一般社會健全觀念，在
    時間差距上，難以強行分開，在刑法評價上，以視為數個舉
    動之接續施行，合為包括之一行為予以評價，較為合理，故
    上開於密接時地內之所為數次犯行，各應論以接續犯之一罪
    。
　㈤被告利用不知情之另案被告王則欽提供甲帳戶供被告使用、
    不知情之另案被告陳柏瑞提供乙帳戶供被告使用並提領款項
    ，而使詐欺犯罪所得隱匿去向之一般洗錢犯行，係間接正犯
    。
　㈥被告所犯上開各罪間，其間有實行行為局部同一之情形，且
    被告犯罪目的單一，為想像競合犯，應依刑法第55條規定，
    從一重之一般洗錢罪處斷。
　㈦公訴意旨固未敘及被告所為亦構成一般洗錢犯行部分，惟本
    院認被告除犯詐欺取財罪外，亦同時犯一般洗錢罪，且詐欺
    取財與一般洗錢犯行，具有想像競合犯之裁判上一罪關係，
    自為起訴效力所及，並經本院審理程序時當庭告知被告此部
    分犯罪事實及罪名（見本院卷第153頁），本院自應併予審
    判。
　㈧按洗錢防制法第16條第2項規定：犯前2條之罪，在偵查或審
    判中自白者，減輕其刑。被告就一般洗錢犯行，於本院審理
    時坦承不諱等情，已如前述，是就其所犯本案犯行，依上開
    規定減輕其刑。
　㈨按刑之量定，為求個案裁判之妥當性，法律固賦予法院裁量
    權，但此項裁量權之行使，除應依刑法第57條規定，審酌行
    為人及其行為等一切情狀，為整體之評價，並應顧及比例原
    則與平等原則，使罪刑均衡，輕重得宜，以契合社會之法律
    感情。又刑法第59條規定犯罪之情狀可憫恕者，得酌量減輕
    其刑，其所謂「犯罪之情狀」，與同法第57條規定科刑時應
    審酌之一切情狀，並非有截然不同之領域，於裁判上酌減其
    刑時，應就犯罪一切情狀（包括第57條所列舉之10款事項）
    ，予以全盤考量，審酌其犯罪有無可憫恕之事由（即有無特
    殊之原因與環境，在客觀上足以引起一般同情，以及宣告法
    定低度刑，是否猶嫌過重等等），以為判斷（最高法院102
    年度台上字第2513號判決意旨參照）。經查，被告為本案犯
    行時雖年紀尚輕，惟依其智識程度，當知詐欺取財犯罪為法
    所不許，猶為圖個人利益而為本案犯行，詐欺金額非少，除
    造成告訴人陳威仲之財產損失，更損及網路社群及電子交易
    之互信基礎，綜合上情觀之，並參以洗錢防制法第14條第1
    項一般洗錢罪之法定本刑為「7年以下有期徒刑，併科新臺
    幣5百萬元以下罰金」，經依洗錢防制法第16條第2項減輕其
    刑後，尚難認有何特殊原因與環境，在客觀上足以引起一般
    同情，而有情堪憫恕之情事，自無從依刑法第59條規定酌減
    其刑。是被告之辯護人為被告辯以：請考量被告行為時年紀
    尚輕及家庭情況，減輕其刑等語（見本院卷第175頁），尚
    無所據。　
　㈩爰以行為人之責任為基礎，審酌被告年紀尚輕，因當時缺錢
    使用，適見告訴人陳威仲於臉書發布徵求藍芽喇叭貼文後主
    動聯繫謊稱有商品可供販售，致使告訴人陳威仲陷於錯誤而
    受騙匯款，被告所為侵害他人財產權，殊值非難；此外，有
    別於過去親自至現場選購商品之消費習慣，網路購物已蔚為
    時下主流，被告透過網路私訊聯繫傳遞不實販售資訊訛詐消
    費者，破壞網路交易安全與商業誠信，犯罪所生損害非輕。
    惟考量被告終能坦承犯行，且犯後已與告訴人陳威仲達成調
    解之情形（見本院卷第183頁），兼衡其智識程度、生活狀
    況（見本院卷第109至117、173頁）等一切情狀，量處如主
    文所示之刑，並就罰金部分諭知易服勞役之折算標準。
四、沒收部分
　㈠按犯洗錢防制法第14條之罪，其所移轉、變更、掩飾、隱匿
    、收受、取得、持有、使用之財物或財產上利益，沒收之；
    犯第15條之罪，其所收受、持有、使用之財物或財產上利益
    ，亦同，洗錢防制法第18條第1項定有明文。次按犯罪所得
    ，屬於犯罪行為人者，沒收之；前二項之沒收，於全部或一
    部不能沒收或不宜執行沒收時，追徵其價額；犯罪所得已實
    際合法發還被害人者，不予宣告沒收或追徵，刑法第38條之
    1第1項前段、第3項、第5項亦分別定有明文。查洗錢防制法
    第18條之修正理由載明：「原條文僅限於沒收犯罪所得財物
    或財產上利益，而未及於洗錢行為標的之財物或財產上利益
    ，爰予修正，並配合104年12月30日修正公布之中華民國刑
    法，將追繳及抵償規定刪除。至於洗錢行為本身之犯罪所得
    或犯罪工具之沒收，以及發還被害人及善意第三人之保障等
    ，應適用104年12月30日及105年6月22修正公布之中華民國
    刑法沒收專章之規定。」。以前述洗錢防制法、刑法之相關
    沒收規定及立法理由觀之，洗錢防制法第18條第1項前段乃
    係針對洗錢行為標的財產所設之特別沒收規定；至於洗錢行
    為人因洗錢行為所取得之犯罪所得（應指非洗錢標的之犯罪
    所得）、不能或不宜執行沒收時之追徵、沒收財產發還被害
    人部分，則均仍回歸刑法沒收章之規定。
　㈡被告利用甲、乙帳戶收受並取得告訴人陳威仲遭詐欺匯入款
    項共14,200元（計算式：6,000＋8,200＝14,200元），為被告
    犯一般洗錢罪收受、取得之財物，核屬洗錢行為標的財產。
    惟被告已返還3,989元予告訴人陳威仲收受，有甲帳戶之交
    易明細、告訴人陳威仲之存摺影本各1份在卷可憑（見第421
    1號偵卷第37、39頁），堪認此部分已合法發還予告訴人陳
    威仲，不予宣告沒收。至被告取得其餘洗錢標的財產10,211
    元部分（計算式：14,200－3,989＝10,211元），爰依洗錢防
    制法第18條第1項前段、刑法第38條之1第3項之規定宣告沒
    收，如全部或一部不能沒收或不宜執行沒收時，追徵其價額
    。至被告如於上開洗錢標的執行沒收前，若有再行賠付告訴
    人陳威仲之損失，自得檢附憑據向執行檢察官主張扣除已賠
    付金額之沒收，附此說明。
據上論斷，應依刑事訴訟法第299條第1項前段、第300條，洗錢
防制法第14條第1項、第16條第2項、第18條第1項，刑法第11條
前段、第339條第1項、第55條、第42條第3項、第38條之1第3項
，刑法施行法第1條之1第1項，判決如主文。
本案經檢察官黃嘉生提起公訴，檢察官林卓儀到庭執行職務
中　　華　　民　　國　　111 　年　　7 　　月　　19　　日
                  刑事第五庭  審判長法  官  唐中興
                                    法  官  黃龍忠
                                    法  官  李怡真
以上正本證明與原本無異。
如不服本判決應於收受送達後20日內向本院提出上訴書狀，並應
敘述具體理由；其未敘述上訴之理由者，應於上訴期間屆滿後20
日內向本院補提理由書（均須按他造當事人之人數附繕本）「切
勿逕送上級法院」。
告訴人或被害人如不服判決，應備理由具狀向檢察官請求上訴，
上訴期間之計算，以檢察官收受判決正本之日起算。
　　　　                            書記官  林怡君
中　　華　　民　　國　　111 　年　　7 　　月　　19　　日
附錄本案論罪科刑法條全文：
中華民國刑法第339條
意圖為自己或第三人不法之所有，以詐術使人將本人或第三人之
物交付者，處5年以下有期徒刑、拘役或科或併科50萬元以下罰
金。
以前項方法得財產上不法之利益或使第三人得之者，亦同。
前二項之未遂犯罰之。

洗錢防制法第14條
有第二條各款所列洗錢行為者，處7年以下有期徒刑，併科新臺
幣5百萬元以下罰金。
前項之未遂犯罰之。
前二項情形，不得科以超過其特定犯罪所定最重本刑之刑。